最高法院刑事判決　　　　　　九十四年度台上字第五０七八號
　　上　訴　人　台灣高等法院檢察署檢察官
　　被　　　告　甲○○
　　　　　　　　　　　　2樓
　　上 列一 人
　　選任辯護人　謝天仁律師
　　被　　　告　乙○○
　　　　　　　　　　　　2樓
上列上訴人因被告等偽造文書案件，不服台灣高等法院中華民國
九十一年十二月四日第二審判決（九十一年度上訴字第一六二四
號，起訴案號：台灣板橋地方法院檢察署九十年度偵字第一五七
八一號），提起上訴，本院判決如下：
    主  文
原判決撤銷，發回台灣高等法院。
    理  由
本件原判決以公訴意旨略以：被告甲○○係陳許尾之子，與被告
乙○○係夫妻關係。甲○○明知陳許尾於民國八十九年三月十二
日過世後，已向台灣板橋地方法院拋棄繼承並准予備查在案，而
由其胞弟陳永祥單獨繼承之，竟仍與乙○○共同基於偽造文書及
意圖為自己不法所有之詐欺犯意聯絡，分別於八十九年五月十日
及同年月二十日，由乙○○前往台北縣世華銀行永和分行，填寫
新台幣（下同）二萬元及六十八萬四千元之提款單，並連續盜用
陳許尾之印章蓋於上開提款單上，據以偽造以陳許尾名義製作之
提款單，再將所偽造之提款單交付予上開銀行承辦人員而行使之
，而冒用陳許尾之名義要求提領現金，致使該承辦人員因受詐術
誤導而陷於錯誤，即依據提款單所示分別交付二萬元及六十八萬
四千元予乙○○，而足以生損害於陳永祥，因認被告甲○○與乙
○○共同涉有刑法第二百十六條、第二百十條行使偽造私文書罪
、同法第三百三十九條第一項詐欺取財罪嫌等語。經審理結果，
不能證明被告等犯罪，因而撤銷第一審論處被告等共同連續行使
偽造私文書罪刑之判決，改判諭知被告等無罪，固非無見。
惟查：(一)、人之權利能力，始於出生，終於死亡。人死亡後自不
可能自行或授權他人以其名義向銀行提領其存款，此時應由繼承
人依相關規定填具繼承存款申請書並檢附證明文件始得提領其繼
承之遺產。本件被告甲○○之母陳許尾於八十九年三月十二日死
亡後，被告等商議由乙○○出面分二次提領陳許尾之世華銀行永
和分行之存款時，並非以繼承人之身分提領，而係逕以陳許尾之
名義填寫取款憑條提領，當時甲○○又已拋棄繼承，則其等所為
，自足生損害於世華銀行永和分行及繼承人陳永祥，能否謂不成
立行使偽造私文書罪，即非無疑。乃原判決竟以被告等係為取回
先行墊付之喪葬費開銷，而提領上開存款，認被告等無行使偽造
私文書之故意，其論斷顯有可議。(二)、被告等於偵查中具狀辯稱
：乙○○領取系爭二筆存款後，被告等分得十五萬元，五萬元分
予陳永祥，剩餘五十萬元用於支付喪葬費等語（見偵查卷第二十
九頁），被告甲○○既已拋棄繼承，何以仍可分得遺產中之存款
十五萬元？被告等是否僅係為取回先行墊付之喪葬費而提領系爭
遺產？告訴人與甲○○就遺產之爭執事項為何？原審就上開事項
未予查明釐清，即遽行認被告等係為取回先行墊付之喪葬費而提
領系爭存款，亦有調查未盡之違法。上訴意旨指摘原判決違背法
令，尚非全無理由，應認有發回更審之原因。
據上論結，應依刑事訴訟法第三百九十七條、第四百零一條，判
決如主文。
中　　華　　民　　國　九十四　年　　九　　月　 十五   日
                      最高法院刑事第十庭
                          審判長法官  陳　正　庸
                                法官  賴　忠　星
                                法官  王　居　財
                                法官  林　開　任
                                法官  林　立　華
      本件正本證明與原本無異
                                      書  記  官
中　　華　　民　　國　九十四　年　　九　　月　二十一　日
                                                      V
